---
title: "Ejercicios de Práctica sobre Teoría de Probabilidad"
subtitle: "Investigación y Análisis de Datos I"
author: "Facultad de Psicología, UNAM"
date: "Septiembre 9, 2019"
output:
  html_document:
    df_print: paged
  pdf_document: default
---

## Solución

```{r setup, include=FALSE}
knitr::opts_chunk$set(echo = TRUE)
```


*a. Con base en la siguiente distribución sobre la variable $H$, calcula:*

| $h$ | $P(H=h)$ |
|:---:|:---:|
|1|$5/24$|
|2|$2/24$|
|3|$4/24$|
|4|$7/24$|
|5|$3/24$|
|6|$3/24$|


**1.** 
$$
\begin{aligned}
P(H<3)&=P(H=1 \cup H=2)\\
&=P(H=1)+P(H=2)\\
&=5/24+2/24\\
&=7/24\approx0.29
\end{aligned}
$$

**2.** 
$$
\begin{aligned}
P(H\geq4)&=P(H=4\cup H=5 \cup H=6)\\
&=P(H=4)+P(H=5)+P(H=6)\\
&=(7+3+3)/24\\
&=13/24\approx0.54
\end{aligned}
$$

**3.** 
$$
\begin{aligned}
P(2\leq H <5)&=P(H=2\cup H=3\cup H=4)\\
&=P(H=2)+P(H=3)+P(H=4)\\
&=(2+4+7)/24\\
&=13/24\approx0.54
\end{aligned}
$$

**4.** 
$$
\begin{aligned}
E(H)&=\sum h*P(H=h)\\
&=1*(5/24)+2*(2/24)+3*(4/24)+4*(7/24)+5*(3/24)+6*(3/24)\\
&=(5+4+12+28+15+18)/24\\
&=82/24\approx3.42
\end{aligned}
$$

\newpage

*Resolviendo con `R` los ejercicios 1-4:*

```{r}
rm(list=ls())
h <- 1:6
P_h <- c(5,2,4,7,3,3)/24

# Ej 1.
sum(P_h[h<3])

# Ej 2.
sum(P_h[h>=4])

# Ej 3. La condición dentro de los [] se lee "h mayor o igual a dos Y h menor que cinco"
sum(P_h[h>=2&h<5])

# Ej 4.
sum(P_h*h)
```

\newpage

*b. Con base en la siguiente distribución conjunta entre las variables $Z$ y $Q$, calcula:*

|$P(Z=z,Q=q)$|$Q=5$|$Q=6$|$Q=7$|$Q=8$|$Q=9$|
|:--:|:--:|:--:|:--:|:--:|:--:|
|$Z=23$|$5/60$|$4/60$|$4/60$|$3/60$|$6/60$|
|$Z=24$|$4/60$|$2/60$|$3/60$|$3/60$|$2/60$|
|$Z=25$|$6/60$|$3/60$|$2/60$|$2/60$|$2/60$|
|$Z=26$|$2/60$|$4/60$|$2/60$|$0/60$|$1/60$|

**5.** La distribución marginal sobre $Q$: $P(Q=q)$:

$$
\begin{aligned}
P(Q=q)&=\sum\nolimits_z{P(Z=z,Q=q)}\\\\
P(Q=5)&=\sum\nolimits_z{P(Z=z,Q=5)}\\
&=P(Z=23,Q=5)+P(Z=24,Q=5)+P(Z=25,Q=5)+P(Z=26,Q=5)\\
&=5/60+4/60+6/60+2/60\\
&=17/60\approx0.28\\\\
P(Q=6)&=\sum\nolimits_z{P(Z=z,Q=6)}\\
&=(4+2+3+4)/60\\
&=13/60\approx0.22\\\\
P(Q=7)&=\sum\nolimits_z{P(Z=z,Q=7)}\\
&=(4+3+2+2)/60\\
&=11/60\approx0.18\\\\
P(Q=8)&=\sum\nolimits_z{P(Z=z,Q=8)}\\
&=(3+3+2+0)/60\\
&=8/60\approx0.13\\\\
P(Q=9)&=\sum\nolimits_z{P(Z=z,Q=9)}\\
&=(6+2+2+1)/60\\
&=11/60\approx0.18
\end{aligned}
$$
\newpage

**6.** La distribución marginal sobre $Z$: $P(Z=z)$:

$$
\begin{aligned}
P(Z=z)&=\sum\nolimits_q{P(Z=z,Q=q)}\\\\
P(Z=23)&=\sum\nolimits_q{P(Z=23,Q=q)}\\
&=P(Z=23,Q=5)+P(Z=23,Q=6)+P(Z=23,Q=7)+P(Z=23,Q=8)+P(Z=23,Q=9)\\
&=5/60+4/60+4/60+3/60+6/60\\
&=22/60\approx0.37\\\\
P(Z=24)&=\sum\nolimits_q{P(Z=24,Q=q)}\\
&=(4+2+3+3+2)/60\\
&=14/60\approx0.23\\\\
P(Z=25)&=\sum\nolimits_q{P(Z=25,Q=q)}\\
&=(6+3+2+2+2)/60\\
&=15/60=0.25\\\\
P(Z=26)&=\sum\nolimits_q{P(Z=26,Q=q)}\\
&=(2+4+2+0+1)/60\\
&=9/60=0.15
\end{aligned}
$$
**7.** La distribución condicional $P(Q=q|Z=24)$:
$$
\begin{aligned}
P(Q=q|Z=z)&=\frac{P(Z=z,Q=q)}{P(Z=z)}\\\\
P(Q=5|Z=24)&=\frac{P(Z=24,Q=5)}{P(Z=24)}=\frac{\frac{4}{60}}{\frac{14}{60}}=\frac{4}{14}\approx0.28\\\\
P(Q=6|Z=24)&=\frac{P(Z=24,Q=6)}{P(Z=24)}=\frac{\frac{2}{60}}{\frac{14}{60}}=\frac{2}{14}\approx0.14\\\\
P(Q=7|Z=24)&=\frac{P(Z=24,Q=7)}{P(Z=24)}=\frac{\frac{3}{60}}{\frac{14}{60}}=\frac{3}{14}\approx0.21\\\\
P(Q=8|Z=24)&=\frac{P(Z=24,Q=8)}{P(Z=24)}=\frac{\frac{3}{60}}{\frac{14}{60}}=\frac{3}{14}\approx0.21\\\\
P(Q=9|Z=24)&=\frac{P(Z=24,Q=9)}{P(Z=24)}=\frac{\frac{2}{60}}{\frac{14}{60}}=\frac{2}{14}\approx0.14\\\\
\end{aligned}
$$

**8.** La distribución condicional $P(Z=z|Q=8)$:
$$
\begin{aligned}
P(Z=z|Q=q)&=\frac{P(Z=z,Q=q)}{P(Q=q)}\\\\
P(Z=23|Q=8)&=\frac{P(Z=23,Q=8)}{P(Q=8)}=\frac{\frac{3}{60}}{\frac{8}{60}}=\frac{3}{8}=0.375\\\\
P(Z=24|Q=8)&=\frac{P(Z=24,Q=8)}{P(Q=8)}=\frac{\frac{3}{60}}{\frac{8}{60}}=\frac{3}{8}=0.375\\\\
P(Z=25|Q=8)&=\frac{P(Z=25,Q=8)}{P(Q=8)}=\frac{\frac{2}{60}}{\frac{8}{60}}=\frac{2}{8}=0.25\\\\
P(Z=26|Q=8)&=\frac{P(Z=26,Q=8)}{P(Q=8)}=\frac{\frac{0}{60}}{\frac{8}{60}}=\frac{0}{8}=0\\\\
\end{aligned}
$$

*Resolviendo con `R` los ejercicios 5-8:*

```{r}
rm(list=ls())

# Posibles valores de las variables aleatorias:
Q <- c(5,6,7,8,9)
Z <- c(23,24,25,26)

# La siguiente instrucción genera una matriz en blanco... 
P_QZ <- array(dim=c(length(Z), # ...con tantos renglones como elementos en Z...
                    length(Q))) # ...y tantas columnas como elementos en Q.

# Examinando el contenido de dicha matriz hasta ahora:
P_QZ

# Llenando la matriz con la información de la conjunta:
P_QZ[1,1] <- 5/60
P_QZ[1,2] <- 4/60
P_QZ[1,3] <- 4/60
P_QZ[1,4] <- 3/60
P_QZ[1,5] <- 6/60
P_QZ[2,1] <- 4/60
P_QZ[2,2] <- 2/60
P_QZ[2,3] <- 3/60
P_QZ[2,4] <- 3/60
P_QZ[2,5] <- 2/60
P_QZ[3,1] <- 6/60
P_QZ[3,2] <- 3/60
P_QZ[3,3] <- 2/60
P_QZ[3,4] <- 2/60
P_QZ[3,5] <- 2/60
P_QZ[4,1] <- 2/60
P_QZ[4,2] <- 4/60
P_QZ[4,3] <- 2/60
P_QZ[4,4] <- 0/60
P_QZ[4,5] <- 1/60

# Examinando la matriz de nuevo:
P_QZ

# La librería MASS contiene la función 'as.fractions', para expresar
# los decimales como fracciones:
library('MASS')
as.fractions(P_QZ)

# Distribuciones Marginales

# Ej 5. Distribución marginal sobre Q
P_Q <- array(dim=length(Q))
# P_Q es un objeto vacío de una sola dimensión: tantas posiciones como
# elementos en Q:
P_Q

# Para calcular la probabilidad marginal de un caso específico
# de Q, digamos P(Q=6):

# "¿En qué posición del vector Q se encuentra el valor 6?"
which(Q==6) 

# "¿Cuáles son las entradas de la conjunta con ese valor de Q?"
# (Son 4 porque es posible combinar ese valor de Q con 4 valores
# posibles de Z.)
P_QZ[,which(Q==6)] 

# "¿Cuánto suma esa COLUMNA?"
sum(P_QZ[,which(Q==6)]) 

# Guarda el valor de esa suma en la posición correspondiente del
# vector marginal P_Q:
P_Q[which(Q==6)] <- sum(P_QZ[,which(Q==6)])

# Examinando P_Q de nuevo:
P_Q

# Para llenar todas las posiciones de P_Q es necesario repetir las
# instrucciones anteriores sustituyendo cada posible valor de Q en lugar
# del 6. 
# Una manera compacta de repetir este tipo de operaciones consiste
# en utilizar un ciclo 'for', que se lee: "para cada valor 'q' en el vector Q,
# identifica la COLUMNA de la conjunta que corresponde a ese valor de Q,
# súmala, y manda el resultado al vector marginal P_Q en la posición
# correspondiente":
for(q in Q){
  P_Q[which(Q==q)] <- sum(P_QZ[,which(Q==q)])
}

# Examinando P_Q de nuevo:
P_Q

# Ej 6. Distribución marginal sobre Z
# La idea es la misma, pero en lugar de examinar columnas de
# la conjunta es necesario sumar RENGLONES, lo cual se consigue
# cambiando la posición de la coma en la instruccion dentro del 
# ciclo 'for', en los [] de la conjunta:
P_Z <- array(dim=length(Z))
for(z in Z){
  P_Z[which(Z==z)] <- sum(P_QZ[which(Z==z),])
}

# Examinando P_Z:
P_Z

# Redondeando los dos vectores marginales (con 2 posiciones decimales
# de precisión) reproducimos el resultado en el texto:
round(P_Q,2)
round(P_Z,2)

# Ej 7. Distribución condicional sobre Q dado Z=24:
# "Divide cada entrada del RENGLÓN de la conjunta que corresponde con Z=24
# entre el valor de la marginal de Z que corresponde con Z=24".
# El resultado tiene 5 entradas porque Q tiene 5 valores posibles:
P_QZ[which(Z==24),]/P_Z[which(Z==24)]

# Ej 8. Distribución condicional sobre Z dado Q=8:
# "Divide cada valor en la COLUMNA de la conjunta que corresponde con Q=8
# entre el valor de la marginal de Q que corresponde con Q=8":
# El resultado tiene 4 entradas porque Z tiene 4 valores posibles:
P_QZ[,which(Q==8)]/P_Q[which(Q==8)]


```

**9.** Decide si las variables $Q$ y $Z$ son independientes y argumenta **detalladamente** tu respuesta.

*Las variables $Q$ y $Z$ **no** son independientes porque, como los cuatro ejercicios anteriores demuestran, al menos una condicional sobre $Q$ no es igual a la marginal sobre $Q$: $P(Q|Z=24)\neq P(Q)$, y al menos una condicional sobre $Z$ no es igual a la marginal sobre $Z$: $P(Z|Q=8)\neq P(Z)$.*

*Para que las variables sean independientes, cualquier distribución condicional sobre $Q$ debe ser igual a la marginal sobre $Q$, i.e., se debe cumplir $P(Q|Z=z)=P(Q)$ para todos los valores $z$, y cualquier condicional sobre $Z$ debe ser igual a la marginal sobre $Z$, i.e., $P(Z|Q=q)=P(Z)$ para cualquier valor $q$.*

\newpage

*c. A continuación se presentan las distribuciones marginales sobre las variables G y W:*

|$g$|11|12|13|14|
|:-:|:-:|:-:|:-:|:-:|
|$P(G=g)$|$\frac{4}{8}$|$\frac{2}{8}$|$\frac{1}{8}$|$\frac{1}{8}$| 

|$w$|4|5|6|
|:-:|:-:|:-:|:-:|
|$P(W=w)$|$\frac{2}{6}$|$\frac{3}{6}$|$\frac{1}{6}$|

**10.** Especifica la distribución conjunta entre $G$ y $W$ suponiendo que las variables son independientes.

*Sabemos que, por definición, podemos expresar la distribución conjunta entre **cualquier** par de variables aleatorias como el producto de la marginal sobre la primera por la condicional sobre la segunda dados los valores de la primera:*

$$
\begin{aligned}
P(G=g|W=w)&=\frac{P(G=g,W=w)}{P(W=w)} &&\text{Definición de la condicional sobre G dado cualquier valor de W.}\\\\
P(W=w)P(G=g|W=w)&=P(G=g,W=w) &&\text{Eq. 1, válida para cualquier par de variables aleatorias,}\\
&&&\text{sin importar si son independientes o no.}\\
\end{aligned}
$$

*El suponer que $G$ y $W$ son independientes quiere decir que la incertidumbre sobre G no cambia incluso habiendo observado algún valor de W (o viceversa), i.e.:* 

$$\begin{aligned}
P(G=g)=P(G=g|W=w) && \text{Eq. 2, suponiendo independencia entre G y W.} 
\end{aligned}$$

*Por lo tanto, la distribución conjunta para dos **variables independientes** puede calcularse como el producto de las marginales:* 

$$\begin{aligned}
P(W=w)P(G=g)&=P(G=g,W=w) &&\text{Sustituyendo la Eq. 2 en la Eq. 1,}\\
&&&\text{válida únicamente para variables independientes.}\\
\end{aligned}$$

*Por ejemplo, en este ejercicio la probabilidad de que $G=12$ y $W=5$:*

$$
\begin{aligned}
P(G=12,W=5)&=P(G=12)P(W=5)\\\\
&=\left(\frac{2}{8}\right) \left(\frac{3}{6}\right)=\frac{6}{48}=0.125
\end{aligned}$$

*Calculando el resto de entradas de la conjunta:*

|$P(G=g,W=w)$|$G=11$|$G=12$|$G=13$|$G=14$|
|:--:|:--:|:--:|:--:|:--:|
|$W=4$|$8/48$|$4/48$|$2/48$|$2/48$|
|$W=5$|$12/48$|$6/48$|$3/48$|$3/48$|
|$W=6$|$4/48$|$2/48$|$1/48$|$1/48$|

\newpage

*Resolviendo el ejercicio 10 en `R`:*
```{r}
rm(list=ls())

# Posibles valores de cada variable (o "soportes" de cada variable):
G <- c(11,12,13,14)
W <- c(4,5,6)
# Distribuciones marginales de cada variable:
P_G <- c(4,2,1,1)/8
P_W <- c(2,3,1)/6

# La conjunta es una matriz con tantos renglones como
# elementos en W, y tantas columnas como elementos en G:
P_GW <- array(dim=c(length(W),
                    length(G)))

# Examinando:
P_GW

# Si queremos llenar la posición específica P(G=12,W=5):
# El ORDEN de las variables es MUY IMPORTANTE a la hora de llenar
# el objeto en R: especificamos la posición de W antes de la coma y la de
# G después de la coma, porque al definir P_GW decidimos que la
# primera dimensión (renglones) mide lo que mide W, mientras que
# la segunda (columnas) mide lo que mide G.
# Asumiendo independencia entre G y W:
P_GW[which(W==5),which(G==12)] <- P_G[which(G==12)]*P_W[which(W==5)] 

# Examinando la matriz:
P_GW

# Para llenar el resto de entradas es necesario sustituir cada combinación
# posible entre G y W, es decir, es necesario tomar un valor de W y ejecutar
# la instrucción anterior sustituyendo cada valor de G, después pasar al 
# siguiente valor de W y volver a sustituir cada valor de G, etcétera.
# Es posible emplear dos ciclos for "anidados" para expresar dichas
# sustituciones de manera compacta:
for(w in W){
  for(g in G){
    P_GW[which(W==w),which(G==g)] <- P_G[which(G==g)]*P_W[which(W==w)] 
  }
}

# Examinando el resultado:
P_GW

# O, para facilitar la comparación con el resultado en el texto:
as.fractions(P_GW)
```

\newpage

*d. La vaquita marina es una especie de cetáceos que habita en el Golfo de California y se encuentra al borde de la extinción. Cierto equipo de conservación decide capturar 8 vaquitas (sin reemplazo) para reproducirlas en cautiverio. Suponiendo que en todo el Golfo únicamente quedan vivas 62 vaquitas hembra y 34 vaquitas macho,*

**11.** especifica la distribución de probabilidad sobre **el número de vaquitas hembra** que el equipo encontrará en la muestra de 8.

$~$

*El número V de vaquitas hembra en la muestra sin reemplazo se distribuye:*
$$V \sim Hypergeometric(m=62,n=34,k=8),$$

*en donde **m** es el número de éxitos en la población, **n** el número de fracasos, y **k** el tamaño de la muestra. Por lo tanto,*
$$\begin{aligned}
V&\in \{ max(0,k-n),...,min(k,m)\}\\
V&\in \{ max(0,8-34),...,min(8,62)\}\\
V&\in \{ 0,1,...,7,8\} &&\text{es decir, es posible encontrar desde 0 hasta 8 vaquitas hembra}\\
&&&\text{en la muestra.}\\
\end{aligned}
$$
*De acuerdo con la Distribución Hipergeométrica, la probabilidad de observar cada posible valor de V se calcula como:*
$$P(V=v)=\frac{\binom{m}{v}\binom{n}{k-v}}{\binom{m+n}{k}}$$
*Por ejemplo, para saber qué tan probable es terminar con 5 vaquitas hembra en la muestra:*
$$\begin{aligned}
P(V=5)&=\frac{\binom{62}{5}\binom{34}{8-5}}{\binom{96}{8}}\\\\
&=\frac{(6,471,002)(5,984)}{132,601,016,340}\\\\
&\approx0.292
\end{aligned}$$

*Es decir, existen cerca de **seis millones y medio** de maneras de elegir 5 vaquitas hembra de las 62; alrededor de **seis mil maneras** de elegir 3 vaquitas macho de las 34; y poco más de **ciento treinta y dos mil millones** de maneras de elegir 8 vaquitas de las 96 totales. Como trabajar con estas cantidades a lápiz es poco práctico, es recomendable utilizar algún paquete de cómputo estadístico para calcular el resto de la distribución.*

*Resolviendo con `R`:*

```{r}
rm(list=ls())

# El coeficiente binomial se calcula como:
coef_bin <- function(a,b){
  result=factorial(a)/(factorial(b)*(factorial(a-b)))
  return(result)
}

# Los parámetros de la distribución:
m <- 62 # Número de éxitos en la población
n <- 34 # Número de fracasos en la población
k <- 8 # Tamaño de la muestra (sin reemplazo)

# Variable aleatoria
v <- max(c(0,k-n)):min(c(k,m)) # Posibles números de éxitos en la muestra

# Función de masa de probabilidad Hipergeométrica:
pmf_hyper <- coef_bin(m,v)*coef_bin(n,k-v)/coef_bin(m+n,k)

cbind(v,pmf_hyper)

```

\newpage

*e. El volcán Popocatépetl todavía se encuentra activo. Suponiendo que cada día es 0.15 probable que muestre actividad, y que esta probabilidad se mantiene constante todos los días sin importar la actividad volcánica de los días anteriores,*

**12.** ¿qué tan probable es que transcurran 7 días **o más** antes del siguiente registro de actividad volcánica?

$~$

*El número D de días sin actividad volcánica antes del siguiente día con actividad se distribuye:*
$$D\sim Geometric(\gamma)$$
*en donde $\gamma$ es la probabilidad de éxito (observar actividad volcánica) por día. En tanto que la variable D representa el número de días **sin** éxito antes del siguiente día con éxito, es posible que dicha variable alcance valores muy grandes sin un límite superior definido:*
$$D\in\{0,1,...,\infty\}$$
*De acuerdo con la Distribución Geométrica, la probabilidad de que la variable D tome cada uno de sus posibles valores está dada por:*
$$P(D=d)=\gamma(1-\gamma)^d$$

*Calculando los valores de probabilidad para los primeros diez posibles valores de $D$:*
$$\begin{aligned}
P(D=0)&=(0.15)(0.85)^0=(0.15)(1.00)\approx0.150\\
P(D=1)&=(0.15)(0.85)^1=(0.15)(0.85)\approx0.128\\
P(D=2)&=(0.15)(0.85)^2=(0.15)(0.72)\approx0.108\\
P(D=3)&=(0.15)(0.85)^3=(0.15)(0.61)\approx0.092\\
P(D=4)&=(0.15)(0.85)^4=(0.15)(0.52)\approx0.078\\
P(D=5)&=(0.15)(0.85)^5=(0.15)(0.44)\approx0.066\\
P(D=6)&=(0.15)(0.85)^6=(0.15)(0.38)\approx0.057\\
P(D=7)&=(0.15)(0.85)^7=(0.15)(0.32)\approx0.048\\
P(D=8)&=(0.15)(0.85)^8=(0.15)(0.27)\approx0.040\\
P(D=9)&=(0.15)(0.85)^9=(0.15)(0.23)\approx0.034\\
\vdots
\end{aligned}$$

*Desde luego, podríamos seguir calculando la probabilidad de cada valor de D sin terminar jamás, y de hecho parece que la solución del problema requiere calcular toda la distribución sobre D en tanto que se solicita la probabilidad de que pasen **7 días o más** sin actividad volcánica, es decir, necesitamos la probabilidad de que la variable D sea mayor o igual a 7, o bien, la suma del área negra en la gráfica siguiente, desde $D=7$ hasta $D=\infty$:*

```{r,echo=F}
plot(NULL,xlim=c(0,25),ylim=c(0,.2),axes=F,ann=F)
points(7:25,dgeom(7:25,.15),type='h',lwd=5)
points(0:6,dgeom(0:6,.15),type='h',lwd=5,col='#aaaaaa')
axis(1,at=0:25,cex.axis=.6,tck=-0.02,padj=-2)
axis(2,cex.axis=.7,padj=1,tck=-0.02)
mtext('D',1,line=1.5)
mtext('P(D=d)',2,line=1.5)
```

*Para calcular el área negra podemos aprovechar la propiedad más importante de una distribución de probabilidad: sabemos que, en total, el área bajo **toda** la distribución tiene que ser igual a 1, desde $D=0$ hasta $D=\infty$. Por lo tanto, para calcular el área negra en la gráfica basta con calcular el área gris y sustraerla del área total. Formalmente:*
$$\begin{aligned}
P(D\geq7)&=1-P(D<7)\\
&=1-P(D=0\cup D=1\cup D=2\cup D=3\cup D=4\cup D=5\cup D=6)\\
&=1-(P(D=0)+P(D=1)+P(D=2)+P(D=3)+P(D=4)+P(D=5)+P(D=6))\\
&=1-(0.150+0.128+0.108+0.092+0.078+0.066+0.057)\\
&=1-0.679\\
&\approx0.321
\end{aligned}$$

*Resolviendo con `R`:*
```{r}
rm(list=ls())

# Parámetros
gamma <- 0.15

# Variable aleatoria
d <- 0:100 
# Para este ejercicio basta con que el límite superior del objeto en 'R'  
# sea mayor que 6 con tal de que el programa pueda calcular la distribución
# en los valores de la variable aleatoria que son relevantes.

# Función de masa de probabilidad Geométrica:
fmp_geom <- gamma*(1-gamma)^d

# Examinando la distribución en valores de 'd' menores a 7:
fmp_geom[d<7]

# Calculando la probabilidad de que 'd' sea mayor o igual a 7:
1-sum(fmp_geom[d<7])
```




\newpage

*f. Un agente de ventas debe hacer 15 llamadas para promocionar cierto producto. Si sabe que la probabilidad de que le cuelguen de inmediato es 0.80 por llamada,*

**13.** especifica la distribución de probabilidad sobre el **número de llamadas** en las que le colgarán sin escucharlo asumiendo independencia y distribución idéntica en sus 15 intentos.

$~$

*El número K de llamadas rechazadas se distribuye:*
$$K\sim Binomial(n=15,\theta=0.8)$$
*en donde **n** es el número de ensayos **independientes e idénticamente distribuidos** que el agente está por ejecutar, y $\theta$ es la probabilidad de éxito en cada ensayo (en este ejemplo, un éxito es una llamada rechazada porque nos interesa contar el número de ese tipo de llamadas). Por lo tanto,*
$$\begin{aligned}
K&\in \{ 0,...,n\}\\
K&\in \{ 0,1,...,14,15\} &&\text{es decir, es posible que le rechacen desde 0 hasta 15 llamadas.}\\
\end{aligned}
$$
*De acuerdo con la Distribución Binomial, la probabilidad de observar cada posible valor de $K$ se calcula como:*
$$P(K=k)=\binom{n}{k}\theta^{k}(1-\theta)^{n-k}$$
*Por ejemplo, para calcular qué tan probable es que le rechacen exactamente 9 llamadas:*
$$\begin{aligned}
P(K=9)&=\binom{15}{9}(0.8^{9})(0.2)^{6}\\\\
&=(5005)(0.1342117)(0.000064)\\\\
&\approx0.043
\end{aligned}
$$
*Calculando el resto de la distribución con `R`:*
```{r}
rm(list=ls())

# Parámetros
n=15 # Número de ensayos binarios independientes e idénticamente distribuidos
theta=0.8 # Probabilidad de éxito en cada ensayo

# Variable Aleatoria
k=0:n # Posibles números de éxitos en los 'n' ensayos

# Definiendo el Coeficiente Binomial:
coef_bin <- function(a,b){
  result=factorial(a)/(factorial(b)*(factorial(a-b)))
  return(result)
}

# Función de masa de probabilidad Binomial:
prob_binom <- coef_bin(n,k)*(theta^k)*((1-theta)^(n-k))

cbind(k,prob_binom)

``` 

$~$

*Es común que `R`, al igual que otros paquetes de cómputo estadístico, presente algunos resultados en **notación científica**. Esta notación es una forma compacta de escribir números muy grandes o números muy pequeños. Específicamente, el número después de la letra **e**, que puede ser negativo o positivo, indica **la potencia de 10** por la que hay que multiplicar la cantidad antes de **e** para expresar el número en **notación decimal**.*

*Por ejemplo, para escribir nueve millones doscientos treinta y cuatro mil:*
$$9234000=9.234*1000000=9.234*10^6=9.234\text{e+6}$$

*O para escribir cincuenta y seis diezmilésimas:*
$$0.0056=5.6*0.001=5.6*\frac{1}{1000}=5.6*\frac{1}{10^3}=5.6*10^{-3}=5.6\text{e-3}$$

*Es decir, el número después de la letra **e** indica cuántas posiciones a la derecha (si el signo es positivo) o a la izquierda (si el signo es negativo) debe moverse el punto decimal de la base en notación científica para expresar la cantidad en notación decimal.*
